【裁判字號】    88,訴,2486
【裁判日期】    890211
【裁判案由】    公共危險
【裁判全文】
臺灣臺中地方法院刑事判決                        八十八年度訴字第二四八六號
    公  訴  人  臺灣臺中地方法院檢察署檢察官
    被      告  乙○○
    指定辯護人  本院公設辯護人  丙○○
右列被告因公共危險案件，經檢察官提起公訴（八十八年度偵字第二三二○一號），
本院判決如左：
    主  文
乙○○無罪。
    理  由
一、公訴意旨略以：被告乙○○素行不良，前曾有妨害兵役、竊盜、侵占等犯罪紀錄
    （尚未構成累犯），竟又基於概括之犯意，以其所有之打火機一只為工具，自民
    國八十八年十一月十一日起至八十八年十一月十五日止之深夜或凌晨時分，連續
    在台中市之第二市場、合作市場、建國市場及第三市場等處，以打火機點燃紙箱
    等方法，企圖放火燒燬未有人在之市場攤位，幸均經消防隊及時灌救而未釀成大
    禍，嗣於八十八年十一月二十四日上午九時許，經警在台中市第二市場內見被告
    乙○○之行跡可疑，因而加以仔細盤查始行查獲，並扣得被告乙○○所有供放火
    用之打火機一只，案經台中市警察局第一分局報告偵辦；因認被告乙○○涉犯刑
    法第一百七十四條第一項之放火罪嫌云云。
二、按犯罪事實應依證據認定之，無證據不得推定其犯罪事實，刑事訴訟法第一百五
    十四條定有明文。而刑事訴訟法上所謂認定犯罪事實之證據，係指足以認定被告
    確有犯罪行為之積極證據而言，該項證據自須適合於被告犯罪事實之認定，始得
    採為斷罪資料，最高法院二十九年上字第三一０五號著有判例。又認定犯罪事實
    所憑之證據，無論係直接證據或間接證據，其為訴訟上之證明，須於通常一般之
    人均不致有所懷疑，而得確信其為真實之程度者，始得據為有罪之認定，倘其證
    明尚未達到此一程度，而有合理之懷疑存在，復無其他調查途徑可尋，法院即應
    為無罪之判決，最高法院七十六年台上字第四九八六號著有判例。
三、公訴人認被告乙○○涉有上開罪嫌，無非係以被告乙○○於警訊中對其放火燒燬
    市場之行為已供述甚詳，並有其帶領警員前往縱火處指認之錄影帶一捲可證，而
    於八十八年十二月十三日之偵查中，被告乙○○供承其於警訊中確有承認，警訊
    筆錄亦有看過，內容確照其所說記載，再參諸被告乙○○能夠明確指認失火之處
    所，顯然被告乙○○去有放火燒市場攤位之行為，雖被告乙○○供稱曾遭警察打
    嘴巴，然既無傷痕可供驗證，於臺灣臺中地方法院檢察署內勤檢察官偵訊時亦未
    陳明投訴，且無法指認係何人所為，是其所為片面無據之說詞尚難採信，況證人
    即查獲之警員甲○○亦到庭證稱：查獲當天其向被告乙○○盤問市場縱火案時，
    被告乙○○即跪下承認縱火，並帶路勘查各縱火處，及扣得縱火用之打火機等語
    ，益證被告乙○○確有在各市場攤位縱火之不法行為，是被告乙○○所辯，顯係
    事後飾卸之詞，不足採信，此外，復有被害人張金治、東陳水賓、詹秀花、紀完
    畢、朱昭雄、羅錦益、廖慶民、柯順福、蔡喜郎等人之警訊筆錄及台中市消防局
    之火災調查報告書影本附卷可稽等，資為論據。
四、訊據被告乙○○堅持否認有何縱火之犯行，辯稱：伊未曾在市場放火，員警盤查
    當天，伊下跪係要求警員不要打他，警員說要打死伊，逼迫伊承認，伊害怕之下
    才於警訊筆錄中承認並簽名，警員還答允給予金錢及工作，伊才肯合作承認縱火
    ，現場指認起火點亦係應警員之指示而為，當時現場之民眾亦無法指認伊，伊確
    實不知道起火點，亦未放火等語，以資為辯。
五、經查：
    （一）證人甲○○證稱：「（問：現任何職？案發經過？）大誠分駐所警員，查
          獲當天早上在第二市場，碰到被告，我就出示證件，與被告閒聊，被告就
          說我老實講，但請你放過我，被告並當場跪下，之後帶我到第二市場的縱
          火點，確定之後才將他帶回偵訊，事先我也不知道起火點，被告沒有否認
          ，製作簡單筆錄之後，再度帶回現場，並有錄音、錄影，第一份筆錄是我
          製作，被告部分是自由陳述，被告沒有受到刑求，到現場時被告一直都很
          合作，起火點都是被告指認的，打火機是在被告口袋裡查獲的，查獲當時
          ，被告身上並沒有任何香煙，被告身上沒有煙味，當時有五至七位警員到
          現場，我們是告訴他將來出來之後，如有任何困難，可找我們幫忙，並沒
          有說要給他錢，現場表演時，被告一直很配合。整個過程都是被告自己承
          認的，縱火點我們根本不知道，我們絕對沒有刑求。」等語，被告乙○○
          雖提出刑求之抗辯，然被告乙○○對於遭受刑求之詳細時間、地點、行為
          人等均未能具體指明，且被告乙○○於查獲當時及入所羈押之初，亦未經
          提出刑求抗辯，復未為驗傷之請求，而承辦檢察官當庭勘驗結果，亦未發
          現被告乙○○身上有何傷痕（參照八十八年度偵字第二三二○一號偵查卷
          第八七頁），本院經傳訊查獲員警即證人甲○○結果，復查無刑求之情形
          ，則被告廖傳所為刑求之抗辯，要難採信。
    （二）被告乙○○於警訊中所為之自白供述，業於偵查及本院審理中翻異前詞否
          認有何縱火之行為，而現場表演之錄影帶、錄音帶亦僅係等同於被告廖傳
          枝之自白供述，尚須有相當之補強證據，始足以認定被告乙○○有何警訊
          所供述之縱火行為；然被害人張金治、東陳水賓、詹秀花、紀完畢、朱昭
          雄、羅錦益、廖慶民、柯順福、蔡喜郎等人並無從指認被告乙○○確為市
          場縱火之人，又被告乙○○為警查獲當時所扣得之打火機一只，係一般抽
          煙之人隨身可能攜帶之物，被告乙○○攜帶打火機之行為，亦係事理之常
          ，縱被告乙○○為警查獲時並無香煙在身，而身體之手指、牙齒等部位上
          亦未發現有何長期吸煙之徵兆，惟攜帶打火機之原因行為，衡諸常情，亦
          不能直接認定其與縱火結果間有相當之關聯性；再者，證人甲○○亦指稱
          係盤查時被告乙○○親口告知而得之，僅屬傳聞證據之性質，被告乙○○
          既否認警訊自白之真實性，在無其他具體有力之佐證下，自難憑以認定被
          告乙○○之犯行。
    （三）綜上所陳，被告乙○○所辯，雖未經得證為真實，然現有跡證尚不足認定
          被告乙○○之縱火犯行。此外，復查無其他積極證據足資證明被告乙○○
          有何故意放火之犯行，其前揭犯罪應屬不能證明，揆諸首揭規定及判例意
          旨，爰為無罪判決之諭知。
據上論斷，應依刑事訴訟法第三百零一條第一項，判決如主文。
中      華      民      國      八十九      年    二    月      十一    日
                                臺灣臺中地方法院刑事第四庭
                                    法  官  巫  淑  芳
右正本證明與原本無異。
如不服本判決，應於判決送達後十日內向本院提出上訴狀，上訴於臺灣高等法院臺中
分院( 須附繕本 )。
                                    書記官
中      華      民      國      八十九      年    二    月      十一    日


司法院資訊處製作；財團法人民間司法改革基金會備份。
